臺灣高等法院刑事判決　　　　　　　　　　　　　　九十年度交上易字第三八一號
　　上　訴　人
　　即　被　告　丙○○
　　選任辯護人　林炳煌
右上訴人因過失傷害案件，不服臺灣桃園地方法院八十九年度交易字第五五五號，中
華民國九十年八月十五日第一審判決（起訴案號：臺灣桃園地方法院檢察署八十九年
度調偵字第二八二號）提起上訴，本院判決如左：
    主  文
上訴駁回。
丙○○緩刑貳年。
    事  實
一、丙○○於民國八十九年八月二十四日晚間，駕駛Ｖ三－三四九五號自小客車，沿
    桃園縣八德市○○路由八德往鶯歌方向行駛。當日晚間七時許，丙○○駕駛上開
    自小客車，行經上開路段二０００號前時，原應注意汽車在雙向二車道行駛時，
    應在遵行車道內行駛，且該處限速為四十公里，而依當時雨天、夜間有照明、路
    面濕潤無缺陷、視距良好無障礙等情形，又無不能注意之情事，竟仍未予注意，
    貿然以時速六十公里之速度，超越道路中心線行駛；以致對向騎乘ＩＲＯ－三二
    一號重機車之機車騎士甲○○閃避不及，機車失控打滑，自小客車遂撞及機車左
    後方致甲○○人車倒地，甲○○因此受有腹部鈍挫傷併脾臟摘除、腹腔內出血、
    雙眼鈍挫傷及左前臂截肢等重傷害。
二、案經甲○○訴由桃園縣警察局八德分局報請台灣桃園地方法院檢察署檢察官偵查
    起訴。
    理  由
一、訊據被告丙○○固不否認於右揭時地，駕駛Ｖ三－三四九五號自小客車與騎乘Ｉ
    ＲＯ－三二一號重機車之甲○○發生擦撞，致甲○○受傷等事實，惟否認有何過
    失傷害犯行。辯稱：我沒有超越中心線，當時只是要看路況而往左邊靠，甲○○
    要閃別人的車衝出來云云。經查，被告在警訊中即自承：我稍微有超出中心線，
    撞擊點是在中心點靠甲○○的車道上等語（偵卷第五頁反面），在原審並陳稱：
    我時速六十公里等語（見原審九十年一月十日筆錄），核與被害人甲○○指訴之
    事故情節，及證人謝正吉在警訊中陳稱將被害人送醫之情節，並無不符；且證人
    即警員乙○○證稱：照片上面的圓圈是手錶這一類碎片的地點，是往鶯歌方向等
    語（見原審九十年八月一日筆錄），卷附現場照片亦顯示碎片落點偏向在甲○○
車道，足見雙方擦撞地點，應係被害人車道，即被告確有駕車超越中心線之事實
    。被告雖辯稱：甲○○的筆錄是事發後好幾天才做不可靠，照片也是隔天照的，
    甲○○當時是要閃他前面的車子才衝出來撞到我云云，惟被害人係在肇事後約九
    日之八十九年九月二日，在長庚醫院製作筆錄，彼時尚在住院就醫，有其警訊筆
    錄及診斷證明書在卷可稽，又證人乙○○雖證稱：照片上（標示散落物之）圓圈
    是按照第二天東西的位置劃上去的等語（見同上筆錄），然自肇事當時為夜間、
    雨天以觀，欲即時以粉筆測繪確有困難，是不論製作筆錄或現場採證，均難認警
    員有故意延宕之情事；尚難據此推論現場圖及照片不可採。又被告指稱甲○○閃
    車不慎云云，並無其他證據可供稽考，無從憑信，況甲○○縱使因閃避他車而偏
    向中心線，惟其仍在遵行車道內行駛，而遭跨越對向車道之被告車輛撞及，就此
    事故自無責任可言。此外並有道路交通事故調查報告表、現場照片十張附卷可稽
    。按行車速度，依標誌之規定，無標誌者，在市區道路，時速不得超過四十公里
    ，在郊外道路時速不得超過六十公里；汽車在雙向二車道行駛時，均應在遵行車
    道內行駛，在劃有分向限制線之路段，不得駛入來車之車道內，道路交通安全規
    則第九十三條第一項第一款、第九十七條第一款、第二款分別定有明文。查依卷
    附報告表所載，肇事地點限速四十公里，且依肇事當時雨天、夜間有照明、路面
    濕潤無缺陷、視距良好無障礙等情狀，又無不能注意之情事，乃被告竟仍疏未注
    意，超速跨越分向線前駛，以致肇事，被告自有過失；至其請求鑑定肇事責任，
    因此部分事證甚為明確，所請並無必要，附予敘明。另被害人甲○○因此受有如
    事實欄所示之傷害，左前臂並遭截肢，有長庚醫院出具之診斷證明書及該院九十
    年一月十日長庚院法字第九二二號函在卷可考，依刑法第十條第四項第四款規定
    ，為重傷。綜上所述，本件事證已臻明確，被告所辯無非卸責之詞，不足採信，
    其犯行堪予認定。
二、核被告丙○○所為，係犯刑法第二百八十四條第一項後段之過失致重傷罪。被告
    雖稱：我有打電話報警云云，惟本件係由肇事現場住戶謝許秀芳報案在前，有桃
    園縣警察局八德分局九十年三月二日德警分刑字第五九二一號函暨謝女警訊筆錄
    在卷可考，是被告此後縱有報案，亦與自首應在犯罪被發覺前之要件不合，難邀
    減刑寬典，附予敘明。原審以上訴人罪證明確，適用刑法第二百八十四條第一項
    後段，罰金罰鍰提高標準條例第一條前段，審酌被告此前並無前科，無不良素行
    ，及被告犯後並未坦承犯行，態度並非良好等一切情狀，處有期徒刑捌月。認事
    用法，均無不合，量刑亦屬適當，被告上訴論旨，猶執陳詞，空言否認犯罪，指
    摘原判決不當，為無理由，應予駁回。
三、惟查被告業於九十年十二月十三日與被害人於臺灣桃園地方法院中壢民事調解處
    成立調解，此有該院九十年度壢調字第一六二號調解筆錄乙份附卷可按，而被害
    人之母劉雀亦傳真予被告收據乙紙，表明被告業已電一百二十萬元無誤，此有
    傳真資料影本一份附卷佐證。其犯罪所生危害減輕，本院姑念被告丙○○未曾受
    有期徒刑以上刑之宣告，此有臺灣高等法院被告全國前案紀錄簡覆表在卷可稽，
    此次犯罪係偶發初犯，本院認其經此次刑之宣告，爾後當知所警惕，信無再犯之
    虞，因認所處之刑，以暫不執行為適當，爰併予宣告緩刑貳年以策自新。
據上論斷，應依刑事訴訟法第三百六十八條、刑法七十四條第一款，判決如主文。
本案經檢察官彭坤業到庭執行職務。
中    華    民    國    九十一    年      一        月      三十        日
      臺灣高等法院刑事第八庭
                                  審判長法  官  陳  祐  治
                                        法  官  沈  宜  生
                                        法  官  楊  炳  禎
右正本證明與原本無異。
不得上訴。
                                        書記官  廖  素  花
中    華    民    國     九十一   年      二        月      一          日
附錄：本判決論罪科刑法條全文
刑法第二百八十四條
因過失傷害人者，處六月以下有期徒刑、拘役或五百元以下罰金。致重傷者，處一年
以下有期徒刑、拘役或五百元下罰金。
從事業務之人，因業務之過失傷害人者，處一年以下有期徒刑、拘役或一千元以下罰
金。致重傷者，處三年以下有期徒刑、拘役或二千元以下罰金。
